【裁判字號】    99,交易,27
【裁判日期】    990329
【裁判案由】    過失傷害
【裁判全文】
臺灣臺北地方法院刑事判決              99年度交易字第27號
公  訴  人  臺灣臺北地方法院檢察署檢察官
被      告  甲○○
上列被告因過失傷害案件，經檢察官提起公訴（98年度偵字第25
632 號），本院判決如下：
    主  文
甲○○過失傷害人，處有期徒刑貳月，如易科罰金，以新臺幣壹
仟元折算壹日。
    事  實
一、甲○○於民國98年3 月31日下午15時許，駕駛車號9128─MS
    號自用小客車，沿臺北市○○區○○路2 段59巷行駛，明知
    駕駛人駕駛車輛行經行人穿越道，遇有行人穿越時，無論有
    無交通指揮人員指揮或號誌指示，均應暫停讓行人先行通過
    ，而依當時天氣無雨、照明充足、柏油道路、路面無障礙，
    視距良好之情形，又非不能注意，竟疏未注意斯時正行走在
    行人穿越道上穿越馬路之行人乙○○，而仍貿然左轉，致撞
    擊乙○○之右後背部，乙○○因而跌倒在地，且其左腳背嗣
    亦遭甲○○駕駛之自小客車左前輪輾壓，因而受有背部挫傷
    、左腳壓碎傷併擦傷及蜂窩性組織炎之傷害。嗣臺北市政府
    警察局交通大隊大安分隊警員據報前往告訴人就醫之醫院處
    理時，甲○○即當場承認其為上開交通事故之肇事人而自首
    ，表示願接受裁判之意，始悉上情。
二、案經乙○○訴由臺北市政府警察局大安分局報告臺灣臺北地
    方法院檢察署檢察官偵查起訴。
    理  由
壹、證據能力部分：
    按被告以外之人於審判外之言詞或書面陳述，除法律有規定
    者外，不得作為證據；被告以外之人於審判外之陳述，雖不
    符前4 條之規定，而經當事人於審判程序同意做為證據，法
    院審酌該言詞陳述或書面陳述作成時之情況，認為適當者，
    亦得為證據。當事人、代理人或辯護人於法院調查證據時，
    知有刑事訴訟法第159 條第1 項不得為證據之情形，而未於
    言詞辯論終結前聲明異議者，視為有前項之同意，刑事訴訟
    法第159 條第1 項、第159 條之5 ，分別定有明文。經查，
    告訴人乙○○於警詢、偵查中所為之指訴雖屬傳聞證據，惟
    檢察官及被告均未於本院言詞辯論終結前聲明異議，本院審
    酌該等言詞陳述作成之情況，並無非出於任意性或不正取供
    ，或違法或不當情事，且客觀上亦無不可信之情況，堪認為
    適當，依刑事訴訟法第159 條之5 第2 項規定，均得作為證
    據。
貳、實體部分：
一、訊據被告對其於前揭時、地駕駛上開自用小客車，疏未注意
    斯時正行走在行人穿越道上穿越馬路之告訴人乙○○，竟貿
    然左轉，使告訴人之左腳背遭其駕駛之自用小客車左前輪輾
    壓，因而受有上開背部挫傷、左腳壓碎傷併擦傷及蜂窩性組
    織炎等傷害之事實，均坦承不諱，惟矢口否認當時伊有駕車
    自後方撞及告訴人之犯行，辯稱：伊不是從後面撞到告訴人
    ，伊是綠燈左轉，當時沒有發現告訴人，伊不知道告訴人為
    何倒下去。當時有路人叫「撞到人」時，伊就馬上停下車察
    看，發現是伊的左前輪壓到告訴人的左腳，告訴人的左腳背
    正好在伊的車輪底下，於勘查位置後，伊就倒車大約10公分
    。伊承認過失傷害的事實，只是事實並不是從後面撞及告訴
    人，因為如果是從右後方撞及告訴人的話，告訴人應該無法
    承受這樣的撞擊，且告訴人會翻轉，應該會造成其身體有其
    他挫傷，但事實上並沒有，所以伊認為沒有從背後撞及告訴
    人云云。經查：
（一）證人即告訴人乙○○於本院審理時結證稱：於98年3 月31
      日伊從安和路郵局出來要回家，當時是綠燈，一轉為綠燈
      伊就開始走斑馬線，超過中間位置時，伊身體之右後方突
      然被撞到，伊猜想是車子碰撞，因為被碰撞的當時伊沒有
      看到，但伊確定有東西接觸到我身體。之後伊身體的左邊
      、腳就碰撞到地上，再來伊的左腳就被車輪壓著。不久之
      後，被告就下車站在伊旁邊，幾分鐘內就有救護車過來，
      因為伊從口袋拿出子女的電話，請圍觀者幫忙叫救護車。
      另伊請站在伊右邊的被告把車子慢慢倒車，被告就把車子
      慢慢往後退，伊才把左腳抽出來。伊右側身體之傷勢在右
      邊腰部，伊到醫院時有告訴醫護人員。事發後被告有在現
      場等警察到場等語綦詳（見本院卷第15頁反面至第16頁）
      ，並有卷附道路交通事故現場圖（見臺灣臺北地方法院檢
      察署98年度偵字第25632 號卷，下稱偵卷第9 頁）、臺北
      市○○○○○道路交通事故肇事人自首情形紀錄表（見偵
      卷第13頁）、道路交通事故談話紀錄表（見偵卷第11頁）
      、道路交通事故補充資料表（見偵卷第10頁）、道路交通
      事故調查報告表(一)、(二)（見偵卷第12頁正反面）及國泰綜
      合醫院98年5 月25日診字第Q-000-000000號診斷證明書（
      見偵卷第8 頁）、國泰綜合醫院98年3 月31日診字第E-00
      0-000000號診斷證明書（見本院卷第19頁）等件附卷足憑
      ，是由上開證據綜合以觀，可知被告於98年3 月31日下午
      15時許，駕駛上開自用小客車，沿臺北市○○區○○路2
      段59巷行駛，明知駕駛人駕駛車輛行經行人穿越道，遇有
      行人穿越時，無論有無交通指揮人員指揮或號誌指示，均
      應暫停讓行人先行通過，而依當時天氣無雨、照明充足、
      柏油道路、路面無障礙，視距良好之情形，又非不能注意
      ，竟疏未注意斯時正行走在行人穿越道上穿越馬路之告訴
      人，而仍貿然左轉，致撞擊告訴人之右後背部，告訴人因
      而跌倒在地，且其左腳背亦遭被告駕駛之自用小客車左前
      輪輾壓，因而受有上開傷害等情，應與事實相符，堪以採
      信。
（二）至雖被告辯稱：伊的左前輪壓到告訴人的左腳，並不是從
      後面撞及告訴人，如果是從右後方撞及告訴人的話，告訴
      人應該無法承受這樣的撞及，且告訴人會翻轉，身體應該
      會有其他挫傷，但事實並沒有，所以伊認為沒有從背後撞
      及告訴人云云，惟被告亦曾自承：伊是綠燈左轉時，並沒
      有發現告訴人，伊不知道告訴人為何倒下去，當時有路人
      叫「撞到人」時，伊就馬上停下車察看，才發現是伊的左
      前輪壓到告訴人的左腳等語，是可知被告本未注意到告訴
      人正行走在行人穿越道上，且未察覺自身所駕駛之自用小
      客車已經撞及告訴人，而係聽聞在場路人所為之呼喊，方
      才停車察看等情，則被告既然未注意到告訴人，是其不知
      悉其所駕駛之上開自小客車係撞及告訴人身體何部位，本
      係必然之理，且自被告停車察看之時點起，至告訴人最初
      遭撞擊之時點止，時間間隔至少有數秒，而於被告停車下
      來察看時，始發現告訴人之左腳正壓在其所駕車輛之左車
      輪底下，所以上開被告所察看到之情況，僅為車輛撞及告
      訴人後數秒始呈現出來之結果，並非本件事故第一時間發
      生發生碰撞時之情況，故被告上開所辯，即僅以事發後其
      所駕駛之自小客車左前輪係壓到告訴人之左腳之事實，遽
      然推論其所駕駛之自小客車並未撞及告訴人之右背部，顯
      然倒果為因，並不足採。其次，由上開國泰綜合醫院98年
      3 月31日診字第E-000-000000號診斷證明書1 紙以觀，可
      知於事發當日告訴人就醫後，醫院初步診斷之結果已有載
      明告訴人患有脊椎滑脫症等情，亦能證明當時告訴人之背
      部確有遭撞擊而受有傷害之事實。再者，被告另辯稱：如
      果是從右後方撞及告訴人的話，告訴人應該無法承受這樣
      的撞擊，且告訴人會翻轉，身體應該也會有其他挫傷云云
      ，均僅係被告自身之事後臆測之詞，並無任何之佐證，實
      難據為有利於被告之佐證。從而，被告此部分所辯，恐係
      出於誤會，實難認與事實相符，未能採信。
二、按汽車行經行人穿越道，遇有行人穿越時，無論有無交通指
    揮人員指揮或號誌指示，均應暫停讓行人先行通過，道路交
    通安全規則第103 條第2 項定有明文。經查，被告為駕駛人
    ，於上揭時、地駕駛上開自小客車行經前開路口時，自應遵
    守前揭規定，注意車前狀況，而於事故發生時，天氣無雨、
    照明充足、柏油道路、路面無障礙，且當時視距良好等情況
    下，竟疏未注意，違反前揭規定，竟疏未暫停讓行人即告訴
    人先行通過，被告所駕駛之上開自用小客車遂因而撞擊告訴
    人，是被告之行為顯有過失。其次，告訴人所受之傷害係因
    本件交通事故所致，則被告之過失行為與告訴人之上開傷害
    間，具有相當因果關係甚明，故被告自應就其自身過失行為
    負責。從而，本件事證明確，被告所犯過失傷害犯行，洵堪
    認定，應予依法論處。
三、核被告所為，係犯刑法第284 條第1 項前段之過失傷害罪。
    查被告為汽車駕駛人，行經行人穿越道不依規定讓身為行人
    之告訴人優先通行，因而致告訴人受傷，應依道路交通管理
    處罰條例第86條第1 項之規定加重其刑。次查本件車禍於報
    案時未報明肇事人姓名，臺北市政府警察局交通警察大隊大
    安分隊警員據報前往告訴人就醫之醫院處理，被告在現場，
    並向警員承認為肇事人等情，有臺北市○○○○○道路交通
    事故肇事人自首情形紀錄表附卷足憑（見偵卷第13頁），堪
    認被告犯本罪後，於有偵查犯罪職權之機關未發覺犯人為何
    人前，即自首為肇事人，且於事後接受審判，核符刑法第62
    條前段規定自首之要件，是依刑法第62條前段之規定減輕其
    刑，並依法先加重而後減輕之。爰審酌被告前無任何犯罪紀
    錄，有臺灣高等法院被告前案記錄表1 紙在卷可佐（見本院
    卷第2-1 頁），素行堪稱良好，竟因上開過失，疏未注意讓
    身為行人之告訴人先行、貿然迴轉，致發生本件車禍，行為
    實有可非難之處，且被告迄未與告訴人就損害賠償部分達成
    和解，賠償告訴人所受之財產、非財產上損害，顯有未恰，
    及被告之生活狀況、智識程度為高職畢業，暨因犯罪後知所
    悔悟之態度等一切情狀，量處如主文所示之刑，並諭知易科
    罰金之折算標準，以資懲儆。
四、據上論斷，應依刑事訴訟法第284 條之1 、第299 條第1 項
    前段，刑法第284 條第1 項前段、第62條前段、第41條第1
    項前段，道路交通管理處罰條例第86條第1 項，刑法施行法
    第1 條之1 ，判決如主文。
本案經檢察官楊婉鈺到庭執行職務。
中    華    民    國    99    年    3    月    29     日
                  刑事第十七庭法  官  葉力旗
以上正本證明與原本無異。
如不服本判決，應於判決送達後10日內，向本院提出上訴狀。
                              書記官  林碧華
中    華    民    國    99    年    3    月    29    日
附錄本件論罪科刑法條：
中華民國刑法第284條
因過失傷害人者，處 6 月以下有期徒刑、拘役或 5 百元以下罰
金，致重傷者，處1年以下有期徒刑、拘役或5百元以下罰金。
從事業務之人，因業務上之過失傷害人者，處 1 年以下有期徒刑
、拘役或1千元以下罰金，致重傷者，處3年以下有期徒刑、拘役
或2千元以下罰金。

司法院資訊處製作；財團法人民間司法改革基金會備份。
